臺灣彰化地方法院行政訴訟裁定
110年度聲字第8號
聲  請  人  
即  受刑人  吳鈺楷  

上列聲請人對臺灣彰化地方檢察署檢察官之執行指揮（106年度
執沒字第1695號）聲明異議，本院裁定如下：
    主  文
本件移送至本院刑事庭。
    理  由
一、按「公法上之爭議，除法律別有規定外，得依本法提起行政
    訴訟。」、「行政法院認其無受理訴訟權限者，應依職權以
    裁定將訴訟移送至有受理訴訟權限之管轄法院。數法院有管
    轄權而原告有指定者，移送至指定之法院。」、「當事人就
    行政法院有無受理訴訟權限有爭執者，行政法院應先為裁定
    。」，行政訴訟法第2條、第12條之2第2項及第5項分別定有
    明文。因此，行政法院審判權對象乃公法性質之爭議且法律
    別無規定者為限。個案爭議如屬不服檢察官刑事指揮性質，
    則應循刑事訴訟程序請求救濟，始為適法，且當事人對訟爭
    事件是否為公法爭議時，法院應先為裁定，並應將非屬公法
    爭議之案件，移送於管轄法院。
二、次按「罰金、罰鍰、沒收、沒入、追徵、追繳及抵償之裁判
    ，應依檢察官之命令執行之。但罰金、罰鍰於裁判宣示後，
    如經受裁判人同意而檢察官不在場者，得由法官當庭指揮執
    行。前項命令與民事執行名義有同一之效力。罰金、沒收、
    追徵、追繳及抵償，得就受刑人之遺產執行。」、「受刑人
    或其法定代理人或配偶以檢察官執行之指揮為不當者，得向
    諭知該裁判之法院聲明異議。」，刑事訴訟法第470、484條
    規定甚明。所謂「諭知該裁判之法院」，乃指對被告之有罪
    判決，於主文內實際宣示其主刑、從刑之裁判而言，若判決
    主文並未諭知主刑、從刑，係因被告不服該裁判，向上級法
    院提起上訴，而上級法院以原審判決並無違誤，上訴無理由
    ，因而維持原判決諭知「上訴駁回」者，縱屬確定之有罪判
    決，但因對原判決之主刑、從刑未予更易，其本身復未宣示
    如何之主刑、從刑，自非該條所指「諭知該裁判之法院」（
    最高法院79年臺聲字第19號刑事裁定意旨參照）。
三、聲明異議意旨：聲請人於民國107年4月20日、109年10月12
    日、110年10月29日受領扣款執行命令，欲就其在監所之保
    管金、勞作金酌留在監生活費用後，餘款辦理沒收，惟保管
    金係家中母親辛苦工作賺取，要給聲請人之生活費用，非聲
    請人所有；又聲請人在監所服刑，應不符合強制執行法第11
    5條規定情形；另依據公平合理原則，並兼顧公共利益及人
    民權益之維護，應以適當方法為執行，不得逾達成執行目的
    之必要限度，故請求退回已扣除之保管金，並僅就勞作金為
    執行等語。
四、查聲請人因違反毒品危害防制條例案件，於106年4月27日經
    本院以106年度訴緝字第1號刑事判決判處應執行有期徒刑17
    年6月，並就未扣案之犯罪所得、行動電話予以宣告沒收及
    追徵價額，再經臺灣高等法院臺中分院於106年7月26日以10
    6年度上訴字第914號刑事判決駁回上訴，於106年8月14日確
    定，有臺灣高等法院被告前案紀錄表、上開案號裁判書在卷
    可稽；嗣臺灣彰化地方檢察署依刑事訴訟法第470條及第471
    條第1項規定，執行上開沒收，有該署107年4月20日彰檢玉
    執辛106執沒1695字第16843號函、108年8月15日彰檢錫辛10
    6執沒1695字第1089031507號函、109年10月12日彰檢錫執辛
    106執沒1695字第1099037907號函、110年10月29日彰檢秀執
    辛106執沒1695字第1109040375號函在卷可按（見本院卷第1
    3、19、23、27頁）。聲請人提起本件聲明異議請求退回已
    扣除之保管金，並僅就勞作金為執行，應屬刑事訴訟法第48
    4條規定之範疇，因性質上為刑事裁判執行之爭議，應循刑
    事訴訟法上開程序救濟，而非屬行政訴訟庭受理之公法爭議
    ，行政訴訟庭對於本件爭議無審判權，聲請人誤向本院行政
    訴訟庭提起本件，應依上開規定移送至有受理訴訟權限之管
    轄法院，即「諭知該裁判之法院」。又上開案件雖經上訴於
    臺灣高等法院臺中分院，然經該院判決上訴駁回，則依前揭
    說明，就上開判決有關沒收之執行指揮認有違反法律規定，
    仍應由諭知罪刑之本院刑事庭管轄，故依行政訴訟法第12條
    之2第2項規定，移送本院刑事庭，爰裁定如主文。
中　　華　　民　　國　　110 　年　　12　　月　　15　　日
                  行政訴訟庭  法　官　黃麗玲
上為正本係照原本作成。
如不服本裁定，應於送達後10日內向本院提出抗告狀（須按他造
人數附繕本）。
                              書記官　黃當易
中　　華　　民　　國　　110 　年　　12　　月　　15　　日